臺灣高雄地方法院刑事判決
111年度審訴字第136號
公  訴  人  臺灣高雄地方檢察署檢察官
被      告  蔡明俊


上列被告因詐欺案件，經檢察官提起公訴（110年度偵字第4621
、7092、20935、26682；111年度偵字第352號），被告於準備程
序中對被訴事實為有罪之陳述，經本院合議庭裁定由受命法官獨
任進行簡式審判程序，判決如下：
    主  文
蔡明俊犯【附表】所示之罪，各處如【附表】主文欄所載之刑。
得易科罰金部分，應執行有期徒刑捌月，如易科罰金，以新臺幣
壹仟元折算壹日。不得易科罰金部分，應執行有期徒刑壹年陸月
。
未扣案之犯罪所得現金新臺幣陸拾玖萬捌仟玖佰柒拾元沒收之，
於全部或一部不能沒收或不宜執行沒收時，追徵其價額。
    事  實
一、蔡明俊知悉其經濟能力欠佳，無法幫人繳清貸款，竟意圖為
    自己不法之所有，基於詐欺取財之犯意，分別為下列之行為
    ：
㈠、在網際網路社群軟體Instagram（下稱IG），透過不知情暱稱
    為「朱朱」之人，在IG上，對公眾刊登：輕鬆賺錢沒負擔之
    不實訊息，經周豪義見此訊息後，透過「朱朱」聯繫蔡明俊
    ，蔡明俊即透過通訊軟體微信（下稱微信）向周豪義佯稱：
    可透過質押機車行照向當鋪借款，替其創造業績，並可取得
    其中部分款項，所借款項不須償還云云，致周豪義陷於錯誤
    ，依蔡明俊之指示，於民國109年5月14日，前往高雄市○○區
    ○○路000號「六順當鋪」，以其機車行照質押借得新臺幣（
    下同）5萬元後，於同日，在高雄市○○區○○路000號全家便利
    商店高雄孟立店，將其中4萬2千元交與蔡明俊。嗣蔡明俊於
    109年5月25日前不久，在不詳地點，接續向周豪義佯稱：可
    至資融公司借款，並可取得其中部分款項，所借款項不須償
    還云云，致周豪義陷於錯誤，同意以其名義，向裕隆集團裕
    富數位資融股份有限公司（下稱裕富公司）貸款，並提供證
    件資料，委由蔡明俊於109年5月25日向裕富公司貸款15萬元
    （分期後總額為183,240元），周豪義於取得貸得之15萬元
    款項後，於109年6月2日，在高雄市○○區○○○路000號日盛國
    際商業銀行高雄分行，將貸得款項其中12萬元交與蔡明俊，
    再於翌日匯款2萬3千元至蔡明俊指定之帳戶。蔡明俊於109
    年6月23日，在高雄市左營區自由路附近之統一超商，接續
    向周豪義佯稱：可至金融機構借款，並取得部分款項，所借
    款項不須償還云云，致周豪義陷於錯誤，同意以其名義向台
    北富邦商業銀行股份有限公司（下稱富邦商銀）貸款20萬元
    （扣除手續費後實得19萬4970元），周豪義於取得貸得之款
    項後，於109年6月24日，在高雄市○○區○○○路000號臺灣新光
    銀行商業七賢分行，將貸得款項其中17萬4970元交予蔡明俊
    。嗣蔡明俊未依約替周豪義還款，周豪義始知受騙。
㈡、在網際網路社群軟體Instagram（下稱IG），透過不知情暱稱
    為「朱朱」之人，在IG上，對公眾刊登：輕鬆賺錢沒負擔之
    不實訊息，經黃巧雲見此訊息，透過「朱朱」聯繫蔡明俊，
    蔡明俊即透過微信向黃巧雲佯稱：可透過質押汽車行照，向
    當鋪借款替其創造業績，並可取得其中部分款項，所借款項
    不須償還云云，致黃巧雲陷於錯誤，依蔡明俊之指示，於10
    9年6月26日，前往高雄市○○區○○路○段000號「威利當鋪」，
    以其汽車行照質押借得15萬元（扣除違規未繳納罰鍰及首期
    利息實得11萬元）後，於同日，在高雄市○○區○○○路0號台塑
    娛樂城（起訴書誤載為台碩娛樂城），將其中10萬元交與蔡
    明俊。嗣蔡明俊未依約替黃巧雲還款，黃巧雲始知受騙。
㈢、⑴透過交友軟體「探探」（下稱「探探」）與劉鎵瑜認識後，
    向劉鎵瑜佯稱：其係當鋪經理，可以質押機車行照，向當鋪
    借款，取得部分款項，且每3個月可取得1萬5千元之獲利，
    亦會替其贖回機車行照云云，致劉鎵瑜陷於錯誤，依蔡明俊
    之指示，於110年9月9日16時50分許，前往高雄市○○區○○路0
    00號「禾旺當鋪」，以其機車行照質押借得5萬元後，於同
    日18時50分許，在高雄市○鎮區○○○路00號小北百貨前，將其
    中4萬7千元交與蔡明俊。嗣蔡明俊未依約交付獲利及贖回機
    車行照，劉鎵瑜始知受騙。⑵然蔡明俊仍欲故計重施，接續
    於110年9月23日，向劉鎵瑜佯稱：向當鋪借款5萬元後將其
    中4萬元交出，3個月後即可取得1萬5千元之獲利云云，經劉
    鎵瑜事先聯繫警方，佯與蔡明俊約定取款地點，經警方於11
    0年9月23日14時許，於高雄市○○區○○路000號逮捕蔡明俊，
    並扣得手機1支及現金2萬元，始未得逞。
㈣、透過社群軟體「全民PARTY」與林詠嫻認識後，於110年6月中
    旬，向林詠嫻佯稱：其係六順當鋪經理，以質押機車行照向
    當鋪借款後，可取得部分借得款項，每個月並可獲取多於借
    款利息之款項，且無須償還所借款項本金及利息云云，致林
    詠嫻陷於錯誤，依蔡明俊之指示，於110年6月中旬某日，前
    往高雄市○○區○○路000號「六順當鋪」，以其機車行照質押
    借得5萬元後，於同日，在高雄市○○區○○街00號前，將其中4
    萬5千元交與蔡明俊。嗣接續向林詠嫻佯稱：可向「陽先生
    」貸款，貸款越多，獲利越多，致林詠嫻陷於錯誤，經通訊
    軟體LINE暱稱「陽」之人聯繫後，提供其個人資料及證件與
    暱稱「陽」之人，並同意以其名義貸款10萬元，林詠嫻於取
    得貸得之10萬元款項後，於110年7月1日，在高雄市○○區○○
    路00號統一超商鳳曹店內，將該10萬元交與蔡明俊。嗣蔡明
    俊未依約交付獲利及償還借款，林詠嫻始知受騙。
㈤、透過「探探」與黃湄湄認識後，向黃湄湄佯稱：先透過質押
    車輛行照向當鋪借款後投資，可獲利1萬5千元云云，致黃湄
    湄陷於錯誤，依蔡明俊之指示，於110年9月10日，前往高雄
    市○○區○○路000號「禾旺當鋪」，以其車輛行照質押借得5萬
    元後，於同日，在高雄市○○區○○○路00號前，將其中4萬7千
    元交予蔡明俊。嗣蔡明俊未依約交付獲利，黃湄湄始知受騙
    。
二、案經周豪義、黃巧雲、劉鎵瑜、林詠嫻、黃湄湄訴由高雄市
    警察局左營分局、新興分局、前鎮分局、鳳山分局報告臺灣
    高雄地方檢察署檢察官偵查起訴。
    理  由
壹、程序部分：
    本案被告蔡明俊所犯非死刑、無期徒刑、最輕本刑為3年以
    上有期徒刑之罪，或高等法院管轄第一審之案件，其於準備
    程序進行中，對被訴事實為有罪之陳述，經告知簡式審判程
    序之旨，並聽取檢察官、被告之意見後，本院合議庭依刑事
    訴訟法第273條之1第1項裁定進行簡式審判程序，是本案之
    證據調查，依同法第273條之2規定，不受同法第159條第1項
    、第161條之2、第161條之3、第163條之1，及第164條至第1
    70條所規定證據能力認定及調查方式之限制。
貳、認定犯罪事實所憑之證據及理由：
    上揭事實，業據被告蔡明俊於本院審理時坦承不諱，核與證
    人周豪義、黃巧雲於警詢及偵訊之證述情節相符，另經證人
    劉鎵瑜、林詠嫻、黃湄湄於警詢時證述明確，並有周豪義提
    出質借契約書及當票、台北富邦商業銀行股份有限公司個金
    作業服務部函文暨檢附信用貸款契約書、裕富數位資融股份
    有限公司函文暨檢附之購物分期付款申請暨約定書、周豪義
    之臺灣新光商業銀行帳戶存摺內頁之交易明細、周豪義與被
    告間之微信對話紀錄、黃巧雲提出之切結書、林詠嫻與LINE
    暱稱「陽」之人間LINE對話紀錄、黃湄湄與被告間之「探探
    」對話紀錄、黃湄湄與被告間LINE對話紀錄各1份在卷可稽
    ，足認被告之自白與事實相符。故本件事證明確，被告犯行
    均堪認定，咸應依法論科。
參、論罪部分：
一、核被告蔡明俊對事實欄一㈠、㈡所為，均係犯刑法第339條之4
    第1項第3款之以網際網路對公眾散布而犯詐欺取財罪；對事
    實欄一㈢⑴、㈣、㈤所為，均係犯刑法第339條第1項之詐欺取財
    罪；對事實欄一㈢⑵所為，則係犯第339條第3項、第1項之詐
    欺取財未遂罪。
二、①被告於事實欄一㈠係基於對周豪義施以同一詐術之犯意，致
    周豪義陷於錯誤，而接續交付、匯款金錢與被告；②被告
　　事實欄一㈢是基於對劉鎵瑜施以同一詐術之犯意，接續向劉
    鎵瑜行騙，其中事實欄一㈢⑴對劉鎵瑜詐欺得逞，然劉鎵瑜事
    實欄一㈢⑵中，已有所防備而未遂；③被告於事實欄一㈣對林詠
    嫻施以同一詐術之犯意，致林詠嫻陷於錯誤，而接續交付金
    錢與被告，是以上述被告所為，各於密接時間對周豪義、劉
    鎵瑜、林詠嫻接續行騙，均應論以接續犯，較為妥適，亦即
    被告於事實欄一㈠中，以網際網路對公眾散布而犯詐欺取財
    罪之接續犯論處；於事實欄一㈢㈠、⑵中，僅論以詐欺取財既
    遂之接續犯；於事實欄一㈣僅論以一詐欺取財罪。
三、被告前揭所犯2次以網際網路對公眾散布而犯詐欺取財罪（
    即事實欄一㈠、㈡部分）、3次詐欺取財罪（即事實欄一㈢、㈣
    、㈤部分），犯意各別，行為互殊，應予分論併罰。
肆、科刑部分：
一、本院審酌被告不思憑己力賺取金錢，竟以上開詐術，向周豪
    義、黃巧雲、劉鎵瑜、林詠嫻、黃湄湄行騙，不但使周豪義
    、黃巧雲、劉鎵瑜、林詠嫻、黃湄湄受有財產上之損害，更
    使其等喪失對人之信賴；參以被告有賭博之素行，有臺灣高
    等法院被告前案紀錄表1份存卷可查。惟考量被告坦承犯行
    ，且每次詐欺之金額各有差異，應予不同評價；兼衡以被告
    於警詢時自述之智識程度、經濟狀況等一切情狀，各量處如
    【附表】主文欄所載之刑；並對於【附表】編號三至五部分
    ，諭知易科罰金之折算標準。
二、復斟酌被告①於【附表】編號一至二2次犯行，均諭知不得易
    科罰金之刑度，考量被告該2次犯行，侵害法益相同，犯罪
    時間相近，但侵害之被害人不同，造成之損害個別等刑罰累
    加因素，定該部分之應執行刑如主文。②於【附表】編號三
    至五3次犯行，均諭知得易科罰金之刑度，考量被告該3次犯
    行，雖侵害法益相同，但犯罪時間間隔約三個月，侵害之被
    害人不同，造成之損害個別等刑罰累加因素，定該部分之應
    執行刑及易科罰金之折算標準如主文，較為妥適。
伍、沒收與不予沒收部分：
一、被告於事實欄一㈠部分，對周豪義詐得金額合計35萬9970元
    ；於事實欄一㈡部分，對黃巧雲詐得金額10萬元；於事實欄
    一㈢⑴部分，對劉鎵瑜詐得金額4萬7千元；於事實欄一㈣部分
    ，對林詠嫻詐得金額合計14萬5千元；於事實欄一㈤部分，對
    黃湄湄詐得金額4萬7千元，是以本案被告之不法所得總計為
    69萬8970元。
二、被告雖於本院審理時供稱：已償還黃巧雲1萬5千元，劉鎵瑜
    2千元，黃湄湄1萬8千元等語（見審易字卷第71頁），然被
    告於警詢時卻供稱：我有轉帳2萬元到黃湄湄帳戶，在110年
    9月27日上午11時，我也有轉帳2千元給黃湄湄是付當鋪的利
    息錢等語（見偵五卷第17頁），並提出轉帳資料為憑（見偵
    五卷第37頁、第39頁），是以被告究竟有無清償與黃湄湄，
    不無疑義；況且，被告有無清償黃巧雲、劉鎵瑜，亦僅有被
    告單方供述，仍有疑義，然此涉及私人間紛爭之認定，宜由
    民事程序解決，是以本案被告之不法所得總計為69萬8970元
    ，仍應依刑法第38條之1第1項前段、第3項之規定沒收，於
    全部或一部不能沒收或不宜執行沒收時，追徵其價額。倘檢
    察官日後對犯罪所得諭知沒收及追徵部分指揮執行時，自應
    扣除被告已實際清償之金額，不能重複執行，附此敘明。
三、另被告於事實欄一㈢⑵詐得之現金2萬元，已發還予劉鎵瑜，
    有贓物認領保管單1份在卷可參（見警卷第33頁），依刑法
    第38條之1第5項規定，不予宣告沒收。至扣案之IPHONEX手
    機1支，雖為被告蔡明俊所有，但無證據證明係供其犯本件
    詐欺取財罪所用之物，爰不予宣告沒收。
據上論斷，應依刑事訴訟法第273條之1第1項、第299條第1項前
段，刑法第339條第1項、第3項、第339條之4第1項第3款、第41
條第1項前段、第8項、第51條第5款、第38條之1第1項前段、第3
項，刑法施行法第1條之1第1項，判決如主文。
本案經檢察官張雅婷提起公訴，檢察官范文欽到庭執行職務。
中　　華　　民　　國　　111　　年　　4　　月　  21    日
                  刑事第五庭  法  官   陳川傑
以上正本證明與原本無異。
如不服本判決應於收受本判決送達後20日內向本院提出上訴書狀
，並應敘述具體理由。其未敘述上訴理由者，應於上訴期間屆滿
後20日內向本院補提理由書狀（均須按他造當事人之人數附繕本
）「切勿逕送上級法院」。
中　　華　　民　　國　　111　　年　　4　　月　  21    日
                              書記官   黃挺豪
附錄本件論罪科刑之法條全文： 
中華民國刑法第339條
意圖為自己或第三人不法之所有，以詐術使人將本人或第三人之
物交付者，處5年以下有期徒刑、拘役或科或併科50萬元以下罰
金。
以前項方法得財產上不法之利益或使第三人得之者，亦同。
前二項之未遂犯罰之。

中華民國刑法第339條之4
犯第 339 條詐欺罪而有下列情形之一者，處 1 年以上 7 年以
下有期徒刑，得併科 1 百萬元以下罰金：
一、冒用政府機關或公務員名義犯之。
二、三人以上共同犯之。
三、以廣播電視、電子通訊、網際網路或其他媒體等傳播工具，
    對公眾散布而犯之。
前項之未遂犯罰之。
【附表】被告所犯犯行之主文
編號       相關事實       主                文  一 事實欄一㈠部分，共詐得新臺幣（下同）35萬9970元。 蔡明俊以網際網路對公眾散布而犯詐欺取財罪，處有期徒刑壹年貳月。  二 事實欄一㈡部分，詐得10萬元。 蔡明俊以網際網路對公眾散布而犯詐欺取財罪，處有期徒刑壹年。  三 事實欄一㈢部分，詐得4萬7千元（另有4萬元未遂）。 蔡明俊犯詐欺取財罪，處有期徒刑肆月，如易科罰金，以新臺幣壹仟元折算壹日。  四 事實欄一㈣部分，共詐得14萬5千元。 蔡明俊犯詐欺取財罪，處有期徒刑伍月，如易科罰金，以新臺幣壹仟元折算壹日。  五 事實欄一㈤部分，詐得4萬7千元。 蔡明俊犯詐欺取財罪，處有期徒刑參月，如易科罰金，以新臺幣壹仟元折算壹日。